臺灣新竹地方法院刑事判決　　　　　　　　　　　　　九十三年度交易字第五三號
　　公　訴　人　臺灣新竹地方法院檢察署檢察官
　　被　　　告　丁○○
　　　　　　　　　　　　十三號.
右列被告因公共危險等案件，經檢察官提起公訴（九十二年度調偵字第一０二號），
經本院改依簡式審判程序判決如左：
    主  文
丁○○服用酒類，不能安全駕駛動力交通工具而駕駛，處罰金貳萬伍仟元，如易服勞
役，以佰元折算壹日，緩刑貳年，緩刑期內付保護管束。
被訴過失傷害部分，公訴不受理。
    事實及理由
壹、構成犯罪事實：
    丁○○於民國九十二年五月二十日凌晨零時許，獨自在新竹市○○○路二０九號
    公司內飲酒至一時三十分許，明知服用酒類後，將使操控動力交通工具之注意能
    力降低，容易肇事致生公共危險，竟仍駕駛車牌號碼ＪＶ─２１７１號自用小客
    車，沿新竹市○○街由景觀大道往柴橋路方向（由西向東方向）行駛欲返回住處
    ，俟同日凌晨一時四十五分許，駛至新竹市○○街美城高分十五電桿處之未劃標
    線彎道路段時，適有由乙○○所騎乘並附載友人甲○○之車牌號碼ＢＷＴ─１６
    ０號重機車，由對向（由東向西方向）駛來，丁○○因酒後生理反應遲緩、駕駛
    判斷力欠佳，且行經彎道處未減速、未靠右行駛，又疏未注意車前狀況，致迎面
    撞擊乙○○所騎乘之機車，造成乙○○及甲○○人車到地，乙○○因此受有頭部
    外傷併顱骨骨折、顱內出血及腦挫傷，左手右臂及右膝多處裂傷，造成左側臂神
    經叢之神經根斷裂，導致左側上肢麻痺等重傷害；甲○○則受有兩側股骨骨折、
    左足三、四、五趾開放性骨折、右手撕裂傷、身體多處擦傷、頭部外傷等傷害（
    過失傷害部分，已經告訴人等於本院撤回告訴，詳後述）。嗣經警前往現場處理
    ，以酒精測定器測試丁○○呼氣所含酒精濃度值達每公升０．５６毫克，已逾不
    能安全駕駛之酒精呼氣濃度每公升０．５５毫克之參考值。
貳、程序方面：
    本件被告所犯公共危險等罪，非死刑、無期徒刑、最輕本刑為三年以上有期徒刑
    之罪，或高等法院管轄第一審之案件，被告於本院準備程序進行中，就被訴事實
    為有罪之陳述，經本院合議庭認合於新修正刑事訴訟法第二百七十三條之一第一
    項之規定，裁定進行簡式審判程序，此合先敘明。
、有罪判決部分：
一、認定犯罪事實所根據的證據及理由：
（一）被告丁○○於警局詢問時、檢察官偵查中、本院準備程序及簡式審判程序訊問
      時之自白。
（二）證人即在肇事現場處理之警員戊○○於本院簡式審判程序訊問時之證述。
（三）新竹市警察局第三分局道路交通事故現場圖及調查報告表（一）、（二）、汽
      機車駕駛人酒後生理協調平衡檢測紀錄表、刑法第一百八十五條之三測試觀察
      紀錄表、酒精測定紀錄表、新竹市警察局舉發違反道路交通管理事件通知單、
      臺灣省竹苗區車輛行車事故鑑定委員會鑑定意見書及現場照片十六幀等在卷可
      證。
（四）而被告呼、吐氣測試酒精濃度值為每公升０．５６毫克，有測定數據表一紙在
      卷可證；又按酒精濃度呼氣已達每公升０．５５毫克時，肇事率為一般正常人
      之十倍，認已達不能安全駕駛之標準，有法務部八十八年五月十八日所發之法
      八八檢字第００１６６９號函及其所附之八十八年五月十日會議記錄一份在卷
      可查。
（五）再被告駕駛車輛撞及被害人乙○○及甲○○倒地受傷，亦經被害人甲○○指訴
      明確，亦為被告所承認，是以被告因酒後致注意力減低、反應能力變慢，顯已
      具有不能安全駕駛動力交通工具之危險性。
二、論罪科刑的理由：
（一）被告丁○○所為，係犯刑法第一百八十五條之三之服用酒類不能安全駕駛動力
      交通工具而駕駛罪。
（二）科刑：審酌被告酒後駕車，造成其他車輛、行人之危險，及其呼、吐氣酒精濃
      度測試值為每公升０．５６毫克，及犯後坦白承認犯行，態度良好等一切情狀
      ，量處如主文所示之刑，併諭知易服勞役之折算標準。
（三）緩刑及付保護管束：
  １、被告丁○○前未曾受有期徒刑以上刑之宣告，此有臺灣高等法院被告全國前案
      紀錄表及臺灣新竹地方法院檢察署刑案資料查註紀錄表各一份附卷可查，因一
      時短於思慮而酒醉後駕車，已經警察開單製發將處以行政罰鍰，經此警訊及檢
      察官偵查程序予以告戒後當知所警惕，相信不會再犯，而被告亦確因此而遭罰
      鍰新臺幣四萬九千五百元併吊扣駕駛執照一年，亦有本院電詢交通部公路局新
      竹區監理所公務電話紀錄一紙在卷可證，本院認為前開對其所宣告之刑，以暫
      不執行為適當，爰併予宣告緩刑二年，以勵自新。
  ２、再因被告係酒後不能安全駕駛而駕車，而近年政府行政部門迭經透過傳播媒體
      大力宣導酒醉後不得開車之政令及法律知識，傳播媒體更時時透過影像、文字
      描繪傳達出因酒醉後駕車所造成之用路人受傷、死亡及損害公共設施等情形，
      被告為一成年人並受有碩士之教育程度且為有相當智識經驗之人，當能知曉酒
      醉後駕車對所有用路人之安全有相當程度之危險性，為使其習得正確之法律概
      念並遏止被告仍有酒醉後駕車之可能，及時刻記取酒醉後駕車係不法之行為，
      是就被告於緩刑期內，併予宣付保護管束，以收緩刑之效，相信如此當較僅給
      予被告罰金、或處以拘役、六個月以下有期徒刑而得易科罰金甚或拘束其身體
      自由之刑罰，更能達到法律制定之目的。
肆、不受理判決部分：
一、公訴意旨認被告另涉有刑法第二百八十四條第一項前段之過失傷害，及同條項後
    段之過失致重傷害罪嫌。
二、按告訴乃論之罪，告訴人於第一審辯論終結前得撤回其告訴；又未經（合法）告
    訴或告訴經撤回者，應諭知不受理之判決；並得不經言詞辯論為之，刑事訴訟法
    第二百三十八條第一項、第三百零三條第三款、第三百零七條分別定有明文。
三、經查：
（一）本件告訴人即被害人甲○○之法定代理人（母親）己○○告訴被告丁○○過失
      傷害罪嫌，公訴人認係觸犯刑法第二百八十四條第一項之過失傷害罪，依同法
      第二百八十七條前段，須告訴乃論。而本件被告丁○○所涉上開罪嫌，業據被
      告與告訴人在本院達成調解，並製有調解筆錄一份在卷可證（本院九十三年度
      竹調字第一五二號，見本院卷宗第七十二頁），並經告訴人己○○於本院訊問
      時當庭撤回對被告之告訴（見本院卷宗第六十八頁），另亦有撤回告訴狀一紙
      附卷可查（見本院卷宗第六十九頁）在卷可查。。
（二）再刑事訴訟法第二百三十八條得撤回告訴之人，以有告訴權並實行告訴之人為
      限，代行告訴人並不包括在內（司法院院解字第三六五八號解釋參照），而本
      件另被害人乙○○之父親丙○○雖經檢察官指定為代行告訴人，然證諸前開司
      法院院解字第三六五八號解釋之旨，代行告訴人並無權撤回告訴，是其所為之
      撤回聲請尚不生撤回之效力。
（三）又告訴權與撤回權在訴訟法上並不可分，撤回權應專屬於實行告訴之告訴人。
      本件乙○○經被撞受傷後，其雖係被害人，然遍查卷內資料，其並未實行告訴
      ，應無撤回告訴之權；參以被害人於案發時已年滿二十歲係成年人（七十一年
      六月八日生，有其年籍資料在卷可證），亦未經法院宣告禁治產，而被害人之
      父丙○○雖於警訊時固曾表示代被害人乙○○提出過失傷害告訴之意，但被害
      人既已成年且未經法院宣告禁治產，其父即不具有刑事訴訟法第二百三十三條
      第一項之獨立告訴權，是其代被害人提出過失傷害之告訴，亦尚非適法。
（四）且代行告訴人，係代被害人行使其告訴權，應受被害人意思之拘束，依司法院
      院字第一一四二號解釋（親屬告訴前雖得被略誘人同意，但事後被略誘人變更
      其意思，不同意於親屬之告訴，即應以違反被略誘人之意思論）之同一法理，
      刑事訴訟法第二百三十六條第二項準用同法第二百三十三條第二項但書，代行
      告訴不得與被害人明示之意思相反之規定，應擴張解釋為包括代行告訴前，被
      害人不能明示告訴與否，於代行告訴後，如被害人明示不願告訴時，均有上開
      規定之適用。是本件被害人乙○○事後於本院訊問時表明不願告訴，並撤回本
      件告訴，有聲請撤回告訴狀一紙附於本院卷宗可證，其真意乃明示不願告訴，
      依上開規定，經檢察官職權指定之代行告訴人丙○○所為之告訴顯與被害人乙○○事後明示之意思相反，應認為其當時所為之代行告訴為不合法，與未經合
      法告訴無異。
四、綜上，依照前開說明，本件被告所涉過失傷害罪嫌部分，依法自應為公訴不受理
    之判決。
伍、適用法律依據：
一、程序法方面：依刑事訴訟法第二百七十三條之一第一項、第二百九十九條第一項
    前段、第三百零三條第三款、第三百零七條。
二、實體法方面：刑法第一百八十五條之三、第四十二條第二項、第七十四條第一款
    、第九十三條第一項，罰金罰鍰提高標準條例第二條，判決如主文。
本案經檢察官鍾曉亞到庭執行職務。
中　　　華　　　民　　　國　　九十三　　年　　　九　　　月　　 十七 　　日
                                  臺灣新竹地方法院交通法庭
                                      法  官  馮  俊  郎
右正本證明與原本無異。
如不服本判決，應於判決送達後十日內向本院提出上訴狀（應附繕本），上訴於臺灣
高等法院。
                                      書記官  鄧  雪  怡
中　　　華　　　民　　　國　　九十三　　年　　　九　　　月　　 二十 　　日
附錄本案論罪科刑實體法條全文：
刑法第一百八十五條之三：
服用毒品、麻醉藥品、酒類或其他相類之物，不能安全駕駛動力交通工具而駕駛者，
處一年以下有期徒刑、拘役或三萬元以下罰金。
